【裁判字號】    90,訴,526
【裁判日期】    900524
【裁判案由】    土地所有權移轉登記等
【裁判全文】
臺灣板橋地方法院民事判決  九十年度訴字第五二六號
    原      告  丙○○
                            .
    複 代 理人  甲○○
    被      告  乙○○
右當事人間請求土地所有權移轉登記等事件，本院判決如左：
    主    文
被告應將坐落臺北縣永和市○○段一八六地號土地，面積為一八七．三九平方公尺，
權利範圍為四分之一之所有權，及其上二二二建號即門牌號碼為臺北縣永和市○○街
三一巷一○弄一一號二樓房屋，面積為一○六．九三平方公尺（包括陽台一○．一平
方公尺在內），權利範圍為全部之所有權，移轉登記予原告。
訴訟費用由被告負擔。
    事    實
甲、原告方面：
一、聲明：如主文所示。
二、陳述：
（一）兩造原係夫妻，原告前於八十七年十二月九日與被告協議離婚，並於八十七年
      十二月十一日辦妥離婚登記，此有離婚協議書影本（原證一）及戶口名簿影本
      、戶籍謄本（原證二）各一紙可稽。
（二）依兩造簽訂前揭離婚協議書第三條約定，被告應於雙方完成離婚登記手續後，
      將上開臺北縣永和市○○段一八六地號土地，權利範圍為四分之一，及其上二
      二二建號即門牌號碼為臺北縣永和市○○街三一巷十弄一一號二樓房屋所有權
      全部（下稱系爭房地）移轉登記返還與原告，惟遭被告所拒絕。為此，原告自
      得請求被告將系爭房地所有權移轉登記予原告。
（三）對於被告抗辯所為之陳述：
      原告起訴主張兩造業已辦竣離婚登記，依離婚協議書第三條約定，被告應將系
      爭房地所有權移轉登記予原告之事實，被告雖不爭執，惟辯稱原告並未依約交
      付次女游子萱監護權，亦未給付次女游子萱教育費，並拒絕被告探視次女游子
      萱及取回女方私人物品云云。惟：
１、被告辯稱前揭各情，核與原告起訴主張上開房地移轉登記請求權間，並不構成互
    負對價給付之債之關係。亦即，兩者間並無互為因果，互為報償之關係，且亦不
    具有履行上之牽連關係，自無民法第二百六十四條第一項所定同時履行抗辯權之
    適用。
２、矧查，兩造離婚之後，被告則以工作繁忙，無法全心照顧次女游子萱為由，乃將
    次女游子萱之監護權轉由原告行使，並同意原告將游子萱轉學至臺北市○○○路
    私立衛理幼稚園，此有被告八十九年一月四日簽具同意書（原證五）可稽。且因
    次女游子萱既由原告行使監護權，並由原告負擔游子萱之教育費，則上開協議書
    有關次女游子萱歸被告監護期間，原告應按月給付之新臺幣（下同）五萬元教育
    費之約定，在原告行使次女游子萱之監護權，並負擔游子萱之教育費之期間內，
    被告即無另行請求上開教育費之餘地。至於被告另主張探視次女游子萱及取回私
    人物品乙節，原告並無拒絕之情事，被告前開辯詞，顯非真實。
三、證據：提出左列文件為證：
原證一：離婚協議書影本一件。
原證二：戶口名簿影本、戶籍謄本各一件。
原證三：土地登記謄本影本及建物登記謄本影本各一件。
原證四：八十九年臺北縣稅捐稽徵處中和分處房屋稅繳款書影本一件。
原證五：同意書一件。
乙、被告方面：
一、聲明：原告之訴駁回。
二、陳述：原告並未依離婚協議書之約定交付次女游子萱予被告，亦未給付被告有關
    次女游子萱每月教育費五萬元，且原告拒絕被告探視次女游子萱及取回被告之私
    人物品，故被告得拒絕移轉系爭房地之所有權予原告。
    理    由
一、原告主張兩造原係夫妻，原告前於八十七年十二月九日與被告協議離婚，並於八
    十七年十二月十一日辦妥離婚登記，依兩造簽訂前揭離婚協議書第三條約定，被
    告應於雙方完成離婚登記手續後，將系爭房地所有權移轉登記返還與原告，惟被
    告並未移轉上開房地所有權予原告，爰請求判決如訴之聲明等語。
    被告則以：原告並未依離婚協議書之約定交付次女游子萱予被告，亦未給付被告
    有關次女游子萱每月教育費五萬元，且原告拒絕被告探視次女游子萱及取回被告
    之私人物品，故被告得拒絕移轉系爭房地之所有權予原告等語，資為抗辯。
二、原告主張兩造原係夫妻，原告前於八十七年十二月九日與被告協議離婚，並於八
    十七年十二月十一日辦妥離婚登記等情，業據提出卷附原證一之離婚協議書、與
    原證二之戶口名簿、戶籍謄本各一件為證，上情並為被告所不爭執，堪信為真實
    。
三、原告主張依兩造簽訂前揭卷附離婚協議書第三條約定，被告應於雙方完成離婚登
    記手續後，將上開臺北縣永和市○○段一八六地號土地，權利範圍為四分之一，
    及其上二二二建號即門牌號碼為臺北縣永和市○○街三一巷十弄一一號二樓房屋
    所有權全部移轉登記返還與原告等情，業據提出卷附原證一之離婚協議書為證，
    而系爭房地之所有權仍係屬於被告所有，尚未移轉予原告一節，亦有卷附原證三
    之土地登記謄本及建物登記謄本各一件可稽，並為被告所自認，堪信為真實。再
    原告主張兩造既已辦妥離婚登記手續，則依前開約定，被告自有移轉系爭房地所
    有權予原告之義務，被告則以右揭情詞抗辯略以：原告並未依離婚協議書之約定
    交付次女游子萱予被告，亦未給付被告有關次女游子萱每月教育費五萬元，且原
    告拒絕被告探視次女游子萱及取回被告之私人物品，故被告得拒絕移轉系爭房地
    之所有權予原告等語。則本院需予審究者，應係被告之前開抗辯是否構成得拒絕
    履行移轉系爭房地所有權予原告之理由？經查：
（一）原告主張兩造離婚之後，被告以工作繁忙，無法全心照顧次女游子萱為由，乃
      將次女游子萱之監護權轉由原告行使，並同意原告將游子萱轉學至臺北市○○
      ○路私立衛理幼稚園等情，業據提出卷附兩造於八十九年一月四日均有簽名於
      其上之原證五之同意書一紙為證，並為被告所不爭執，則次女游子萱之監護權
      改由原告行使，既係被告同意為之，則被告嗣後再以原告未依離婚協議書之約
      定由被告行使次女游子萱之監護權，作為拒絕履行移轉系爭房地所有權義務之
      藉口，顯違誠信原則，委無足取。而兩造均自承次女游子萱目前係由原告行使
      監護權，並由原告負擔游子萱之教育費，則原告主張上開離婚協議書有關次女
      游子萱歸被告監護期間，原告應按月給付予被告五萬元教育費之約定，在原告
      行使次女游子萱之監護權，並負擔游子萱之教育費之期間內，被告即無另行請
      求上開教育費之餘地等語，並非無稽，是被告既因工作繁忙而將次女游子萱委
      由原告行使監護權，且被告亦不爭執係由原告負擔次女游子萱之生活費與教育
      費用，則原告主張在原告監護游子萱之期間，被告不得依上開離婚協議書之約
      定，請求原告按月給付予被告有關於游子萱五萬元之教育費用，亦非無據。
（二）抑且，縱被告前開有關於原告未交付游子萱予被告、原告未交付被告每月五萬
      元之費用、未交付予被告衣物、及未讓被告探視游子萱之抗辯屬實，惟此部分
      與被告應履行移轉系爭房地所有權予原告之義務，並無何同時履行抗辯之問題
      可言。易言之，縱被告前開有關抗辯實在，然亦與本件被告拒絕移轉系爭房地
      所有權予原告之義務無涉，被告有關此部分之「同時履行抗辯」，欠缺法律上
      之依據，即觀諸離婚協議書之約定，被告前開抗辯與被告移轉系爭房地所有權
      予原告之義務，二者間並無對待給付之關係。是被告所辯前揭各情，核與原告
      起訴主張上開房地移轉登記請求權間，並不構成互負對價給付之債之關係，因
      兩者間並無互為因果，互為報償之關係，且亦不具有履行上之牽連關係，自無
      民法第二百六十四條第一項所定同時履行抗辯權之適用。是被告以前揭情詞抗
      辯拒絕履行移轉系爭房地所有權予原告之義務，洵屬無據，並不足取。
四、從而，原告本於系爭離婚協議書之約定，請求被告移轉系爭房地之所有權予原告
    ，為有理由，應予准許。
五、兩造其餘主張及攻擊防禦方法，因本件事證已臻明確且無礙於本件之認定及判決
    之結果，本院即無庸逐一論述，併此敘明。
六、結論：原告之訴為有理由，依民事訴訟法第七十八條，判決如主文。
中      華      民      國    九十      年      五      月    二十四    日
                                臺灣板橋地方法院民事第四庭
                                    法  官  許必奇
右為正本係照原本作成。
如對本判決上訴，須於判決送達後二十日內向本院提出上訴狀。
中      華      民      國    九十      年      五      月    二十五    日
                                    書記官  許清琳


司法院資訊處製作；財團法人民間司法改革基金會備份。
